【裁判字號】    97,毒抗,774
【裁判日期】    970716
【裁判案由】    聲請觀察勒戒
【裁判全文】
臺灣高等法院臺中分院刑事裁定         97年度毒抗字第774號
抗  告  人
即  被  告  甲○○
                    國民
上列抗告人因違反毒品危害防制條例案件，不服臺灣彰化地方法
院97年6月9日97年度毒聲字第263號裁定（聲請案號：臺灣彰化
地方法院檢察署97年度觀聲字第184號），提起抗告，本院裁定
如下：
    主  文
抗告駁回。
    理  由
一、抗告意旨如附件抗告狀影本內容所載（如附件）。
二、原裁定意旨如附件裁定書內容所載（如附件）。
三、按犯施用第1級、第2級毒品之罪者，檢察官應聲請法院裁定
    令被告入戒治處所觀察、勒戒，其期間不得逾2月；依前項
    規定為觀察、勒戒或強制戒治執行完畢釋放後，5年後再犯
    施用第1級、第2級毒品之罪者，適用本條前2項之規定，毒
    品危害防制條例第20條第1項、第3項定有明文。次按毒品危
    害防制條例第20條第1、2項所規定之內容可知，裁定觀察、
    勒戒之目的，乃係在查明有無繼續施用毒品之傾向，且此為
    強制規定，法院並無斟酌餘地。
四、經查：
  (一)按施用毒品後，尿液中能否檢出毒品反應，與其投與方式、
    投與量、個人體質、採尿時間及檢測儀器之精密度等有關，
    且初次吸食煙毒者，經人體代謝作用於8小時內，約有80%之
    量排出，24小時後，約有90%排出，72小時後仍有微量排出
    ，依個人體質不同排出時間亦有差異，尤其抗藥性強者，其
    於吸食後120小時內所採之尿液，仍有可能檢驗出等語，業
    經行政院衛生署藥物食品檢驗局81年2月8日81藥檢壹字第11
    56號函、憲兵司令部80年3月25日80年鑑驗字0999號函載明
    。
  (二)本件抗告人即被告甲○○（下稱抗告人）基於施用第2級毒
    品甲基安非他命之犯意，於民國（以下同）97年3月28日晚
    上11時回溯前96小時（4日）內之不詳時間，在不詳地點，
    施用第2級毒品甲基安非他命，嗣於97年3月28日晚上21時30
    分許，在彰化縣二林鎮○○里○○路717號「春城四季休閒
    旅館」209號房內為警查獲，並經警徵得其同意採集尿液送
    驗，結果呈甲基安非他命陽性反應，有「詮昕科技股份有限
    公司」97年4月11日濫用藥物尿液檢驗報告1紙、及彰化縣警
    察局芳苑分局委託鑑驗尿液與真實姓名對照表1紙各在卷可
    證；此外，同時並有第1級毒品海洛因5小包、注射針筒1支
    及甲基安非他命玻璃吸食器1個扣案可資佐證，足證抗告人
    於為警採尿日即97年3月28日晚上11時回溯前96小時內某時
    ，確有施用第2級毒品之情事。
  (三)抗告人雖具狀辯稱伊另以其在旅館內係誤吸二手煙，而其煙
    含有甲基安非他命或當時伊有服用感冒藥，而感冒藥內含有
    甲基安非他命云云資以抗辯。惟按一般人如未施用毒品，其
    尿液應不會檢出毒品之陽性反應，且吸入含有毒品之二手煙
    ，在文獻上，雖尚無能否由尿液中檢驗出毒品反應之研究報
    告，然依法務部調查局檢驗毒品案件經驗研判，若非長時間
    與吸毒者直接相向，且存心大量吸入吸毒者所呼出之煙氣，
    以二手煙中可能存在之低劑量安非他命，應不致在尿液中檢
    驗出安非他命反應，此前已有法務部調查局第6處（）發
    技一字第1960號函文可資參照，是除非抗告人長時間與吸毒
    者直接相向，且存心大量吸入二手煙氣，其尿液中始可能驗
    出甲基安非他命之陽性反應，惟此情若係真實，抗告人此時
    既明知他人長期施用第2級毒品甲基安非他命而故為施用該
    等人所吐出之二手煙霧致尿液檢出甲基安非他命之陽性反應
    ，當亦應認已具有施用第2級毒品甲基安非他命之犯意，是
    抗告人辯稱吸到二手煙之安非他命云云，自不足為其有利之
    認定；且抗告人又未曾提供何感冒藥內含有安非他命，供本
    院查證，故其抗告意旨所指摘之處，洵無可採。揆諸毒品危
    害防制條例第20條第1、2項之立法目的，如符合該規定，法
    院即應裁定將抗告人送觀察、勒戒，並無審酌之餘地，是原
    裁定法院准檢察官之聲請，依據毒品危害防制條例第20條第
    3項、第1項及觀察勒戒處分執行條例第3條第1項之規定，令
    抗告人入勒戒處所觀察、勒戒，經核於法並無違誤，抗告人
    以否認施用第2級毒品甲基安非他命為由，提起抗告，自無
    可採，為無理由，應予以駁回。
五、據上論斷，應依刑事訴訟法第412條，爰裁定如主文。
中    華    民    國    97    年    7     月    16    日
            刑事第三庭    審判長法  官  王  增  瑜
                                法  官  蔡  紹  良
                                法  官  梁  堯  銘
上列正本證明與原本無異。
不得抗告。
                                書記官  陳  麗  玉
中    華    民    國    97    年    7     月    16    日


司法院資訊處製作；財團法人民間司法改革基金會備份。
